臺灣橋頭地方法院刑事判決　
111年度金簡上字第116號
上  訴  人  臺灣橋頭地方檢察署檢察官
被      告  翁靜儀
上列上訴人因被告違反洗錢防制法等案件，不服本院橋頭簡易庭
中華民國111年7月28日111年度金簡字第101號第一審刑事簡易判
決(聲請簡易判決處刑案號：110年度偵字第13253號，及移送併
辦：111年度偵字第5966號)，提起上訴，本院管轄之第二審合議
庭判決如下：
    主  文
上訴駁回。
    事實及理由
一、按第二審判決書，得引用第一審判決書所記載之事實、證據
    及理由，對案情重要事項第一審未予論述，或於第二審提出
    有利於被告之證據或辯解不予採納者，應補充記載其理由。
    刑事訴訟法第373條定有明文。次按上訴得對於判決之一部
    為之。對於判決之一部上訴者，其有關係之部分，視為亦已
    上訴。但有關係之部分為無罪、免訴或不受理者，不在此限
    。上訴得明示僅就判決之刑、沒收或保安處分一部為之，刑
    事訴訟法第348條定有明文。前開規定已於民國110年6月16
    日公布，同年月18日生效施行，依同法第455條之1第3項規
    定，此條規定在對於簡易判決不服上訴於管轄第二審地方法
    院合議庭時，亦有準用。經查，本案檢察官提起上訴後，分
    別於111年8月17日、同年月26日繫屬本院，有臺灣橋頭地方
    檢察署111年8月17日橋檢和宇（如）111上171字第11190346
    87號函、該署111年8月26日橋檢和桔111請上143字第111903
    6247號函及其上蓋印之本院收案章可佐（見本院交簡上字卷
    第7、15頁），本案自應適用前揭法條定其上訴範圍。又檢
    察官僅以原判決未依刑法第47條第1項規定對被告翁靜儀論
    以累犯並加重其刑，及被告未按調解內容履行賠償為由提起
    上訴，可認已明示僅就原判決之「刑」上訴，依刑事訴訟法
    第348條第3項規定，本案上訴範圍即本院審理範圍，應限於
    原判決關於刑之部分。至於原判決其他部分，均未經上訴，
    自不在本院審查範圍內。故本院論斷原判決關於刑之部分妥
    適與否之判斷基礎，除原判決關於「刑」之理由外，均引用
    第一審刑事簡易判決書記載之事實、證據及理由（如附件）
    。
二、原審認被告率爾提供銀行帳戶交付他人使用，行為破壞金融
    秩序，並幫助詐欺集團成員詐得款項，使告訴人受有財產損
    害，且增加求償之困難；惟念被告已與告訴人等於本院審理
    中達成調解並定期賠償損失，告訴人等均具狀請求對被告從
    輕量刑。本件卷內並無證據顯示被告曾取得不法所得，再酌
    以被告曾經本院以107年度簡字第2533號判決判處有期徒刑4
    月確定，於108年8月1日易科罰金執行完畢(下稱前案)之素
    行，此有臺灣高等法院被告前科紀錄表在卷可參；兼衡其自
    承高職畢業之智識程度、小康之家庭經濟狀況等一切情狀，
    量處有期徒刑2月，併科罰金新臺幣(下同)5,000元，罰金如
    易服勞役，以1,000元折算壹日。經核原審量刑業以行為人
    之責任為基礎，審酌刑法第57條各款所列情形，為科刑輕重
    標準之綜合考量，並未逾越法定刑度，亦無裁量濫用之情形
    ，所量之刑度與罪刑相當原則及比例原則無悖，亦屬允當，
    應予維持。
三、上訴之論斷：
　  ㈠檢察官上訴意旨略以：
　　　⒈告訴人蘇○○具狀聲請檢察官上訴，因被告未依照調解內
        容履行賠償，原審以被告達成調解並定期賠償告訴人損
        失為據，自有未當。
　　　⒉檢察官於原起訴書中，已有記載「被告前因詐欺案件，
        經法院判處有期徒刑4月確定，於108年8月1日易科罰金
        執行完畢」、「請依刑法第47條第1項之規定及大法官
        釋字第775號解釋意旨裁量是否加重最低本刑」等語，
        復提出「刑案資料查註紀錄表」佐證，且為被告於審理
        時所不否認，並非未具體指出證明方法。況核閱被告前
        案紀錄，有上述前案執行完畢之情，並無不易判讀之情
        形，且明顯前案與再犯之案件均屬同質，足認被告對於
        刑罰之反應力確屬薄弱。原判決泛稱：檢察官未就被告
        構成累犯之「累犯事實」具體指出證明方法，應認檢察
        官就此部分未盡實質舉證責任，本院自毋庸為相關之調
        查及認定等語，理由有欠完備。請求將原判決撤銷，論
        被告構成累犯並加重其刑等語。
　  ㈡按法院於審酌被告是否適用累犯規定而加重其刑時，訴訟
      程序上應先由檢察官就前階段被告構成累犯之事實，以及
      後階段應加重其刑之事項，主張並具體指出證明方法後，
      法院才需進行調查與辯論程序，而作為是否加重其刑之裁
      判基礎。前階段構成累犯事實為檢察官之實質舉證責任，
      後階段加重量刑事項為檢察官之說明責任，均應由檢察官
      分別負主張及具體指出證明方法之責。倘檢察官未主張或
      具體指出證明方法時，可認檢察官並不認為被告構成累犯
      或有加重其刑予以延長矯正其惡性此一特別預防之必要，
      且為貫徹舉證責任之危險結果所當然，是法院不予調查，
      而未論以累犯或依累犯規定加重其刑，即難謂有應調查而
      不予調查之違法。至於檢察官所提出之證據資料，經踐行
      調查程序，法院認仍有不足時，是否立於補充性之地位，
      曉諭檢察官主張並指出證明方法，自得由事實審法院視個
      案情節斟酌取捨。又法院依簡易程序逕以簡易判決處刑者
      ，因無檢察官參與，倘檢察官就被告構成累犯之事實及應
      加重其刑事項，未為主張或具體指出證明方法，受訴法院
      自得基於前述說明，視個案情節斟酌取捨，併予敘明。若
      檢察官未主張或具體指出證明方法，法院因而未論以累犯
      或依累犯規定加重其刑，基於累犯資料本來即可以在刑法
      第57 條第5款「犯罪行為人之品行」中予以負面評價，自
      仍得就被告可能構成累犯之前科、素行資料，列為刑法第
      57條第5 款所定「犯罪行為人之品行」之審酌事項。於此
      情形，該可能構成累犯之前科、素行資料既已列為量刑審
      酌事由，對被告所應負擔之罪責予以充分評價，依重複評
      價禁止之精神，自無許檢察官事後循上訴程序，以該業經
      列為量刑審酌之事由應改論以累犯並加重其刑為由，指摘
      原判決未依累犯規定加重其刑違法或不當（最高法院110
      年度台上字第5660號判決意旨參照）。
　  ㈢本案檢察官於起訴書中主張被告有前案之執行情形，有臺
      灣橋頭地方檢察署刑案資料查註紀錄表附卷可憑，是被告
      於前案有期徒刑執行完畢後，5年以內故意再犯本件同罪
      質之有期徒刑以上之罪，請依刑法第47條第1項規定論以
      累犯並加重其刑等語。惟查，原判決就被告本案犯行，固
      未依刑法第47條第1項規定論以累犯並加重其刑，然於論
      罪科刑欄及審酌欄中分別敘明「惟檢察官未就被告構成累
      犯之累犯事實具體指出證明方法，徵諸前述說明，應認檢
      察官就此部分未盡實質舉證責任，本院自毋庸為相關之調
      查及認定，僅需將被告之前案紀錄納入犯罪行為人之品行
      審酌刑度即足(詳後述)」、「再酌以被告前揭素行，此有
      臺灣高等法院被告前科紀錄表在卷可參」等語，堪認原審
      已就被告可構成累犯之前科、素行資料，列為量刑審酌事
      由予以充分評價，顯然原審認檢察官就被告構成累犯之事
      實及應加重其刑之事項，所主張及指出之證明方法，尚有
      未盡，並認無依職權調查必要，因而未論以累犯或依累犯
      規定加重其刑。揆諸前揭說明，自無許檢察官事後循上訴
      程序，以該業經列為量刑審酌之事由應改論以累犯並加重
      其刑為由，指摘原判決未依累犯規定加重其刑違法或不當
      。
　  ㈣至檢察官雖上訴指稱被告未依調解條件履行云云，然被告
      已將調解條件全部履行完畢，有本院公務電話紀錄2紙可
      參（見本院金簡上卷第69、70頁），並經本院核閱被告匯
      款憑證無訛（見本院金簡上卷第96頁）。從而，檢察官執
      詞主張原判決未論累犯並加重其刑及未依調解條件履行，
      均難認有理，應予駁回。
據上論斷，依刑事訴訟法第455條之1第1項、第3項、第364條、
第368條、第373條，判決如主文。
本案經檢察官王柏敦提起公訴，檢察官黃淑妤移送併辦，檢察官
黃淑妤、李門騫提起上訴，檢察官陳登燦到庭執行職務。
中　　華　　民　　國　　111 　年　　12　　月　　13　　日
                  刑事第二庭    審判長法　官  黃右萱
　　　　　　　　　
　　　　　　　　　                    法  官  方佳蓮
　　　　　　　　　
　　　　　　　　　                    法  官  王奕華
以上正本證明與原本無異。
不得上訴。
中　　華　　民　　國　　111 　年　　12　　月　　13　　日
                                      書記官  莊琬婷
附錄論罪科刑法條：
中華民國刑法第30條
幫助他人實行犯罪行為者，為幫助犯。雖他人不知幫助之情者，
亦同。
幫助犯之處罰，得按正犯之刑減輕之。
洗錢防制法第14條
有第二條各款所列洗錢行為者，處 7 年以下有期徒刑，併科新
臺幣 5 百萬元以下罰金。
前項之未遂犯罰之。
前二項情形，不得科以超過其特定犯罪所定最重本刑之刑。
中華民國刑法第339條
意圖為自己或第三人不法之所有，以詐術使人將本人或第三人之
物交付者，處 5 年以下有期徒刑、拘役或科或併科 50 萬元以
下罰金。
以前項方法得財產上不法之利益或使第三人得之者，亦同。
前二項之未遂犯罰之。
附件：本院111年度金簡字第101號刑事簡易判決
臺灣橋頭地方法院刑事簡易判決　
                                    111年度金簡字第101號
公  訴  人  臺灣橋頭地方檢察署檢察官
被      告  翁靜儀
上列被告因洗錢防制法等案件，經檢察官提起公訴（110年度偵
字第13253號），暨移送併辦（111年度偵字第5966號），因被告
自白犯罪，本院認宜以簡易判決處刑（原案號：110年度審金訴
字第246號），爰不經通常審理程序，裁定由受命法官獨任逕以
簡易判決處刑如下：
    主  文
翁靜儀幫助犯洗錢防制法第十四條第一項之一般洗錢罪，處有期
徒刑貳月，併科罰金新臺幣伍仟元，罰金如易服勞役，以新臺幣
壹仟元折算壹日。
    事實及理由
一、翁靜儀明知社會上層出不窮之詐欺集團或不法份子，或為掩
    飾不法行徑，或為隱匿不法所得，或為逃避追查並造成金流
    斷點，常蒐購並使用他人金融帳戶進行存提款及轉帳，而可
    預見取得他人金融帳戶使用之行徑，常與財產犯罪有密切關
    聯，如任意提供自己之金融帳戶予他人使用，可能幫助詐欺
    集團作為不法詐取他人財物及隱匿犯罪所得去向之用，竟仍
    基於縱有人利用其所提供之金融帳戶作為詐欺取財及洗錢之
    犯罪工具，亦不違背其本意之幫助詐欺取財及幫助洗錢之不
    確定故意，於民國110年5月26日，在高雄市○○區○○路0號「
    統一超商德中門市」，將其所申設之中國信託商業銀行帳號
    000000000000號帳戶（下稱中信銀行帳戶）之提款卡（已更
    改為詐欺集團指定之密碼），以店到店方式寄送予真實姓名
    年籍不詳之詐欺集團成員使用，而以此方式容任詐欺集團成
    員藉其帳戶遂行詐欺取財及洗錢之犯罪。嗣該詐欺集團成員
    取得前揭中信銀行帳戶提款卡後，即共同意圖為自己不法所
    有，基於詐欺取財及洗錢之犯意聯絡，分別為下列犯行：　
    　
　㈠於110年5月28日17時2分許，假冒為網路購物平台客服撥打電
    話予陳雅珊佯稱：因訂單錯誤造成重複扣款，需匯款解除設
    定云云，致陳雅珊陷於錯誤，而依指示於110年5月29日20時
    12分，匯款新臺幣（下同）19,009元至翁靜儀之中信銀行帳
    戶後，旋遭詐欺集團成員提領一空，以製造金流斷點，而掩
    飾、隱匿詐欺所得贓款之去向及所在。嗣陳雅珊發現遭騙，
    經報警處理而循線查悉上情。　　
　㈡於110年5月29日18時46分許，假冒為網路賣家及郵局人員，
    撥打電話予蘇○○佯稱：因作業疏失造成重複下單，需操作AT
    M取消訂單云云，致蘇○○陷於錯誤，而依指示於同日19時28
    分、19時35分、20時7分，分別匯款29,989元、29,985元、3
    0,000元至翁靜儀之中信銀行帳戶後，旋遭詐欺集團成員提
    領一空，以製造金流斷點，而掩飾、隱匿詐欺所得贓款之去
    向及所在。嗣蘇○○發現遭騙，經報警處理而循線查悉上情。
二、上揭犯罪事實，業據被告翁靜儀在本院準備程序中坦承不諱
    ，核與證人即告訴人蘇○○、陳雅珊於警詢之證述相符，並有
    告訴人陳雅珊提供之自動櫃員機交易明細表、網路銀行交易
    明細畫面截圖、告訴人蘇○○提出之國泰世華銀行自動櫃員機
    交易明細表、中國信託商業銀行股份有限公司110年7月7日
    中信銀字第110224839158915號函附之開戶資料及存款交易
    明細等件在卷可稽，堪認被告所為之任意性自白確與事實相
    符。從而本件事證明確，被告上開犯行堪以認定，應依法論
    科。
三、論罪科刑
  ㈠按刑法上之幫助犯，係指以幫助之意思，對於正犯資以助力
    ，而未參與實施犯罪之行為者而言（最高法院49年度台上字
    第77號判決意旨參照）。是行為人主觀上若係以幫助他人犯
    罪之意思，而客觀上從事構成要件以外之行為，應論以幫助
    犯。查被告將其所申設中信銀行帳戶提款卡依指示更改密碼
    後寄交予詐欺集團成員，使詐欺集團成員得共同基於詐欺取
    財之犯意聯絡，向本案告訴人等施以詐術，致其等均陷於錯
    誤後，將款項匯至被告上開中信銀行帳戶，詐欺集團成員所
    為已觸犯刑法第339條第1項之詐欺取財罪。惟被告單純提供
    帳戶予詐欺集團成員之行為，尚難與實際向本案告訴人等施
    以欺罔之詐術行為同視，且亦查無其他積極證據足資證明被
    告有參與本件詐欺取財犯行之構成要件行為，或與本件實行
    詐欺取財犯行之行為人有何犯意聯絡或行為分擔之情，核其
    所為，僅係對於該實行詐欺取財犯行之行為人資以助力，則
    揆諸前揭說明，應論以詐欺取財罪之幫助犯。
  ㈡次按特定犯罪之正犯實行特定犯罪後，為掩飾、隱匿其犯罪
    所得財物之去向及所在，而令被害人將款項轉入其所持有、
    使用之他人金融帳戶，並由該特定犯罪正犯前往提領或轉匯
    其犯罪所得款項，因已造成金流斷點，該當掩飾、隱匿之要
    件，該特定犯罪正犯自成立一般洗錢罪之正犯。如提供金融
    帳戶之行為人主觀上認識該帳戶可能作為對方收受、提領或
    轉匯特定犯罪所得使用，對方提領或轉匯後會產生遮斷金流
    以逃避國家追訴、處罰之效果，仍基於幫助之犯意，提供該
    帳戶之提款卡及密碼，以利洗錢之實行，應論以一般洗錢罪
    之幫助犯（108年度台上大字第3101號刑事裁定意旨參照）
    。查被告為智識正常之成年人，當知悉申設金融帳戶並無任
    何特殊限制，且可於不同之金融機構申請多數帳戶使用，並
    無借用他人金融帳戶之必要，是被告主觀上當預見詐欺集團
    成員使用中信銀行帳戶之目的可能為不法用途，且金流經由
    人頭帳戶旋遭該詐欺集團不詳成員提領後將產生追緝困難之
    情，仍提供帳戶資料以利洗錢實行，應成立一般洗錢罪之幫
    助犯。
  ㈢是核被告所為，係犯刑法第30條第1項前段、第339條第1項之
    幫助詐欺取財罪，及刑法第30條第1項前段、洗錢防制法第1
    4條第1項之幫助一般洗錢罪。被告以提供中信銀行帳戶提款
    卡予詐欺集團之單一幫助行為，助使該詐欺集團成員得以遂
    行詐騙告訴人等2人之詐欺取財行為，係以一行為同時觸犯2
    個相同罪名，成立同種想像競合犯。又被告係以上開一行為
    提供助力供詐欺集團成員作為詐欺取財及一般洗錢罪之犯罪
    工具，為異種想像競合犯，應依刑法第55條前段規定，從一
    重之幫助一般洗錢罪處斷。移送併辦如事實一㈠所示之幫助
    詐欺取財及幫助洗錢之犯罪事實，因與已起訴如事實一㈡所
    示幫助詐欺取財及幫助洗錢之犯罪事實，具想像競合犯之裁
    判上一罪關係，應為起訴效力所及，本院自應併予審究。
  ㈣被告基於幫助之犯意為本案犯行，為幫助犯，爰依刑法第30
    條第2 項之規定，按正犯之刑減輕之。另犯洗錢防制法第14
    條、第15條之罪，在偵查或審判中自白者，減輕其刑，同法
    第16條第2 項定有明文。經查，被告於本院審理時坦承本件
    幫助一般洗錢之犯罪事實，爰依洗錢防制法第16條第2項規
    定減輕其刑，並依刑法第70條遞減之。
  ㈤按累犯事實之有無，雖與被告是否有罪無關，然係攸關刑罰
    加重且對被告不利之事項，自應由檢察官負主張及指出證明
    方法之實質舉證責任。倘檢察官未主張或具體指出證明方法
    時，可認檢察官並不認為被告構成累犯或有加重其刑予以延
    長矯正其惡性此一特別預防之必要，且為貫徹舉證責任之危
    險結果所當然，是法院不予調查，而未論以累犯或依累犯規
    定加重其刑，即難謂有應調查而不予調查之違法（最高法院
    110年度台上大字第5660號刑事裁定意旨參照）。查公訴意
    旨固記載被告曾因詐欺案件，經本院以107年度簡字第2533
    號判決處有期徒刑4月確定，於108年8月1日易科罰金執行完畢
    等情，並請求本院依刑法第47條第1項之規定加重其刑等語
    。惟檢察官未就被告構成累犯之「累犯事實」具體指出證明
    方法，徵諸前述說明，應認檢察官就此部分未盡實質舉證責
    任，本院自毋庸為相關之調查及認定，僅需將被告之前案紀
    錄納入「犯罪行為人之品行」審酌刑度即足(詳後述)。
  ㈥爰審酌現今詐欺集團猖狂，渠等詐取他人匯款，並利用人頭
    帳戶作為取得贓款之工具，除直接造成告訴人等金錢損失、
    破壞人與人之間之信賴外，更因此得以隱身幕後，檢警均甚
    難追查詐欺集團成員真正身分，被告率爾提供銀行帳戶交付
    他人使用，行為破壞金融秩序，並幫助詐欺集團成員詐得款
    項，使告訴人受有財產損害，且增加求償之困難，自有不該
    。惟念被告已與告訴人等於本院審理中達成調解並定期賠償
    損失，告訴人等均具狀請求對被告從輕量刑一情，有本院調
    解筆錄及告訴人等提出之刑事陳述狀在卷可憑，復酌以本件
    卷內並無證據顯示被告曾因上開犯行另取得其他不法所得；
    再酌以被告前揭素行，此有臺灣高等法院被告前科紀錄表在
    卷可參；兼衡其自承高職畢業之智識程度、小康之家庭經濟
    狀況等一切情狀，爰量處如主文所示之刑，併就罰金刑之部
    分諭知易服勞役折算標準。又依刑法第41條第1項規定得易
    科罰金之罪以所犯最重本刑為「5年以下有期徒刑以下之刑
    之罪」者為限，被告所犯幫助洗錢罪，其法定刑為「7年以
    下有期徒刑」，不合於刑法第41條第1項得易科罰金之要件
    ，依法自不得諭知易科罰金之折算標準。又被告因有上開前
    科紀錄，與宣告緩刑要件不符，本院自無從宣告緩刑，併此
    敘明。
四、沒收部分：
  ㈠按洗錢防制法第18條第1項前段固規定「犯第14條之罪，其所
    移轉、變更、掩飾、隱匿、收受、取得、持有、使用之財物
    或財產上利益，沒收之」，惟無「不問屬於犯罪行為人與否
    」之要件，當以屬於犯罪行為人者為限（即指實際管領者）
    ，始應沒收。查告訴人等所匯入被告中信銀行帳戶內之款項
    ，固可認該等款項應係本案位居詐欺取財、洗錢犯罪正犯地
    位之行為人所取得之犯罪所得，然被告既已將中信銀行帳戶
    提款卡交由詐欺集團成員使用，對匯入中信銀行帳戶內之款
    項自無事實上管領權，被告又非實際上提款之人，依本案現
    存卷證資料，尚查無其他積極證據可資認定被告有因而分得
    上開犯罪所得之事實；又被告於本院審理中供稱本件並未取
    得報酬，此有本院準備程序筆錄附卷可稽，且依卷內現有之
    資料，亦無證據可資認定被告有何因提供中信銀行帳戶資料
    而獲有報酬之情形，是本案查無屬於被告之犯罪所得，自無
    從依上開規定或刑法第38條之1第1項規定宣告沒收或追徵。
  ㈡至被告提供之中信銀行帳戶資料，就帳戶部分，業為檢警通
    報列為警示帳戶，並經本案偵、審程序後，無法再供正常流
    通交易使用；就提款卡部分，並未扣案，且所屬帳戶已遭警
    示，該犯罪工具對詐欺集團而言，已失其匿名性，也無法再
    供犯罪集團任意使用，實質上無何價值，復查無證據證明中
    信銀行帳戶提款卡仍尚存在，且非屬違禁物或法定應義務沒
    收之物，爰不為沒收之諭知。
五、依刑事訴訟法第449條第2項、第3項、第454條第1 項，逕以
    簡易判決如主文。
本案經檢察官王柏敦提起公訴及檢察官黃淑妤移送併辦。
中    華    民    國  111    年    7   月    28    日
                  橋頭簡易庭    法  官  簡祥紋
以上正本證明與原本無異。
如不服本判決，應於判決送達之日起20日內向本院提出上訴書狀
。
中    華    民    國  111    年   7    月    28    日
                                書記官 陳佳彬
　　　　　　　　　　　　　　　　
附錄論罪科刑法條：
中華民國刑法第30條
幫助他人實行犯罪行為者，為幫助犯。雖他人不知幫助之情者，
亦同。
幫助犯之處罰，得按正犯之刑減輕之。
洗錢防制法第14條
有第二條各款所列洗錢行為者，處 7 年以下有期徒刑，併科新
臺幣 5 百萬元以下罰金。
前項之未遂犯罰之。
前二項情形，不得科以超過其特定犯罪所定最重本刑之刑。
中華民國刑法第339條
意圖為自己或第三人不法之所有，以詐術使人將本人或第三人之
物交付者，處 5 年以下有期徒刑、拘役或科或併科 50 萬元以
下罰金。
以前項方法得財產上不法之利益或使第三人得之者，亦同。
前二項之未遂犯罰之。